臺灣臺中地方法院民事判決　　　　　　 100年度訴字第1770號
原　　　告　林文檳
被　　　告　黃祥男
上列當事人間損害賠償事件，本院於民國100年8月25日言詞辯論
終結，判決如下：
    主      文
原告之訴及假執行之聲請均駁回。
訴訟費用由原告負擔。
    事實及理由
一、被告經合法通知，無正當理由未於言詞辯論期日到場，核無
    民事訴訟法第386條各款所列之事由，爰依原告之聲請，由
    其一造辯論而為判決。
二、原告起訴主張：
  (一)被告於民國99年7月3日上午9時28分許，駕駛郵務車由南往
    北行經臺中市○區○○○路2號前，適遇原告由一交岔路口
    左轉駛入逆向外側車道行駛，因而發生碰撞，致原告受傷倒
    地後，受有右側饒股及尺骨骨折，雙側股骨骨折、左耳及頸
    部撕裂傷與四肢多次擦挫傷等傷害。經原告對被告提出過失
    傷害之告訴，雖經臺灣臺中地方法院檢察署檢察官以本件車
    禍係因原告違法逆向行駛，認被告並無過失，而對被告為不
    起訴處分。惟查，被告事發當時經到場員警實施酒精測試結
    果，濃度為0.29mg/l，已達不能安全駕駛之程度，是被告之
    違法行為，對原告傷害之擴大不無因果關係，且被告酒後駕
    車之行為，業經鈞院以99年度沙交簡字第544號判處拘役50
    日確定在案。茲被告就本件車禍之發生確有過失，係不法侵
    害原告之身體健康，依民法第184條、第191條之2、第193條
    、第195條、第196條之規定，自應對原告因車禍所受之損害
    負賠償責任。茲臚列原告請求賠償之項目及金額如下：
    1.醫藥費：原告自99年7月3日起至99年9月24日止，計支出
      住院、手術、門診費用計新台幣（下同）67,628元。
    2.增加生活上所需之費用（看護費用）：原告車禍受傷後行
      動不便，自99年7月3日起至99年9月30日止，共支出看護
      費用180,000元。
    3.工作損失：原告車禍受傷在家休養4個月無法工作，以勞
      基法規定之每月最低基本工資17,800元計算，共損失71,
      200元(計算式：17800×4＝71200)。
    4.其他機車修理費24,700元、交通費1,320元、事故鑑定規
      費3,000元，合計29,020元。
    5.精神慰撫金部分：原告甫由國立臺中教育大學畢業，在校
      成績優良，並於2009年第八屆世運代表參加巧固球競賽第
      一名，因本件車禍受有前述傷害，期間所受之心理及精神
      上之痛苦折磨，亦非常人所能忍受，對原告受教育專業之
      前程已發生重大影響，爰請求賠償60萬元之精神損失。
    6.綜上所述，原告所受之損害總額為947,848元(計算式：67
      628＋180000＋71200＋29020＋600000＝947848。(茲因本
      件車禍之發生原告與有過失，依民法第217條過失相抵之
      規定，減輕被告1/3之賠償責任，故而請求被告賠償631,
      898元(計算式：947848×2/3＝631898)。
  (二)綜上，爰依侵權行為損害賠償之法律關係，提起本件訴訟，
    並聲明：被告應給付原告631,898元及自起訴狀繕本送達翌
    日起至清償日止，按年息5%計算之利息；並陳明願供擔保請
    准宣告假執行。
三、被告經合法通知未於言詞辯論期日到場，惟據其提出之答辯
    狀略以：
  (一)被告事發當天酒後駕車之事實，係發生在凌晨4時30分許自
    住處前往臺中市○○路郵局上班之行為，並非同日上午9時
    許，自英才路郵局駕駛郵務車外出之行為。
  (二)本件車禍係原告逆向行駛，嚴重違規，並非被告所能及時閃
    避，當時縱然被告後退倒車，也無法避免受其衝撞，一切損
    失均係原告造成。且鑑定結果，亦認原告違反交通規則，被
    告並無過失，被告自無負擔損害賠償之責任。並聲明：原告
    之訴駁回。
四、法院之判斷：
  (一)按因故意或過失，不法侵害他人之權利者，負損害賠償責任
    。故意以背於善良風俗之方法，加損害於他人者亦同。民法
    第184條第1項定有明文。而損害賠償之債，以有損害之發生
    及有責任原因之事實，並二者之間，有相當因果關係為成立
    要件。故原告所主張損害賠償之債，如不合於此項成立要件
    者，即難謂有損害賠償請求權存在（最高法院48年台上字第
    481號判例意旨參照）。又當事人主張有利於己之事實者，
    就其事實有舉證之責任，民事訴訟法第277條前段亦有明文
    規定。故原告主張侵權行為之損害賠償請求權存在者，應先
    就有責原因之事實存在、有損害之發生及二者間有相當因果
    關係存在等成立要件先負其舉證之責任，如未能舉證上開要
    件成立，即不得謂其請求權存在。
  (二)查本件原告主張之前開事實，固據其提出道路交通事故現場
    圖、現場照片、診斷證明書、警員酒測表影本、醫療收據影
    本、看護費用收據影本、機車修理估價單影本、原告獎勵狀
    影本為證。然就原告主張被告不法行為之事實，被告除對系
    爭二車於上開時、地確有撞擊事故發生之情不否認外，其餘
    均否認，並以前揭情詞置辯，是兩造確有於上揭時、地分別
    駕車發生撞擊事故，原告並因此受有前述傷害一事，堪信為
    真實。從而本件首應審認之爭點厥為：兩車撞擊事件之發生
    原因及何人就撞擊事故發生之事實存有過失。經查：
    1.本件事故發生原因，綜合本院依職權調閱被告所涉過失傷
      害及違背安全駕駛致交通危險之偵查案件全卷（臺灣臺中
      地方法院檢察署99年度偵字第25810號、99年度偵字第161
      30號）所附臺中市警察局第一分局調查筆錄、道路交通事
      故現場圖、調查報告表(一)、(二)、道路交通事故談話紀錄表
      、現場照片、上開郵務車、機車撞擊後之照片等證據資料
      研判結果：原告當時係騎乘重機車，自博館三街左轉後逆
      向行駛在忠明南路往臺中港路方向，且依本件道路交通事
      故現場圖、道路交通事故調查報告表(一)、(二)及現場照片所
      示，現場車體碎片等散落物之位置，均係集中在忠明路之
      外側快車道上，且原告之重機車受損之部位係在前車頭處
      ，被告之自小貨車則係右前車體及右前側擋風玻璃受損，
      足見被告途經上開肇事地點時，係遵守交通規則之規定在
      車道上順向行進之車輛，應有優先路權，當可信賴其他汽
      、機車亦將同時為必要之注意，並依標線之指示行駛。而
      原告自後一交岔路口左轉彎駛入對向車道之際，本已知悉
      其為逆向行駛，其違反標線指示逆向行駛，以致撞及順向
      來車，顯已違反前開道路交通安全規則，自有過失。準此
      ，本件尚無從認定被告行經案發地點之際，得以預見竟有
      機車逆向從外側快車道駛來，是本件事故應係原告騎車時
      之重大違規行為所致，依當時之客觀情節審查，被告實無
      預見及防範之期待可能性，且自碰撞之地點相當接近引道
      觀之，被告於肇事前應甫自引道順向進入忠明路之快車道
      ，亦無充分之時間足以閃避，難認被告應負過失責任。
    2.按行為人在社會生活中，於從事某種具有危險性之特定行
      為時，如無特別情事，在可信賴被害者或其他第三人亦會
      相互配合，謹慎採取適當行動，以避免發生危險之適當場
      合，倘因被害者或其他第三人之不適當行動，而發生事故
      造成損害之結果時，該行為人不負過失責任。依此一原則
      ，汽車駕駛人應可信賴參與交通行為之對方，亦將同時為
      必要之注意，相互為遵守交通秩序之適當行為，而無考慮
      對方將會有違反交通規則之不當行為之義務。故汽車駕駛
      人如已遵守交通規則且為必要之注意，雖有死傷結果之發
      生，其行為仍難認有過失可言（最高法院88年度臺上字第
      1852號判決意旨參照）。且本件行車事故經送請鑑定後，
      亦認定：「一、林文檳駕駛重機車由交岔路口左轉彎時，
      違反標線指示逆向行駛撞及順向來車，為肇事原因。二、
      黃祥男無肇事因素。」有臺灣省臺中市區車輛行車事故鑑
      定委員會鑑定意見書1份存於上開偵查卷可參，益證本件
      事故之發生，係肇因於原告違反交通規則之不當行為，被
      告對此並無過失。
  (三)至原告雖指稱被告酒後駕車，疏未注意車前狀況以致肇事，
    亦為損害擴大之原因。然查被告所涉公共危險罪所認定之犯
    罪事實，乃其於99年7月3日「凌晨4時30分」自其住處前往
    臺中市○○路郵局上班時之酒後駕車行為，並非同日上午9
    時許自英才路郵局駕駛郵務車外出之行為，此有臺灣臺中地
    方法院檢察署99年度偵字第16130號聲請簡易判決處刑書1份
    存卷可參；而依本件肇事之情形觀之，並無其他客觀事實得
    作為被告於事發當時之99年7月3日上午9時許仍有不能安全
    駕駛之判斷依據。換言之，被告縱於99年7月3日凌晨4時30
    分許，有酒後駕車之違規行為，然尚不能證明上開違規行為
    ，與同日上午9時許所發生之車禍，有相當因果關係。
  (四)綜據上述，本院審酌原告所提出之各證據資料及職權調閱之
    偵查案件資料等，均不足為有利原告主張之認定。此外，原
    告復未能舉證證明被告有何侵害其權利之情事。從而，原告
    主張依侵權行為之法律規定，請求被告賠償因車禍事故所造
    成之損害等，尚屬無據，自不應准許。本件原告之訴已經駁
    回，其假執行之聲請即失所附麗，應併駁回之。
五、本件判決之基礎已臻明確，兩造其餘之攻擊防禦方法及舉證
    ，核與判決無影響，毋庸一一論列，併此敘明。
據上論結，本件原告之訴為無理由，依民事訴訟法第385條第1項
、第78條，判決如主文。
中    華    民    國    100    年    9    月     5    日
                  民事第三庭    法  官  高英賓
正本係照原本作成。
如對本判決上訴，須於判決送達後20日內向本院提出上訴狀。如
委任律師提起上訴者，應一併繳納上訴審裁判費。
中    華    民    國    100    年    9    月     5    日
                                書記官  廖碩薇